臺灣苗栗地方法院刑事判決　　　　　　　 93年度訴字第212號
公　訴　人　臺灣苗栗地方法院檢察署檢察官
被　　　告　庚○○
指定辯護人　本院公設辯護人　壬○○
上列被告因殺人未遂等案件，經檢察官提起公訴 （93年度偵字第
228號），本院判決如下：
    主  文
庚○○未經許可，持有手槍，處有期徒刑陸年，併科罰金新臺幣
貳拾萬元，罰金如易服勞役，以罰金總額與陸個月之日數比例折
算。扣案之以色列IMI 廠製941FBL型口徑玖公釐制式半自動手槍
（槍枝管制編號：0000000000）壹枝（含彈匣壹個）沒收。又殺
人未遂，處有期徒刑捌年，扣案以色列IMI 廠製941FBL型口徑玖
公釐制式半自動手槍（槍枝管制編號：0000000000）壹支（含彈
匣壹個）及電鑽貳支均沒收。應執行有期徒刑拾參年，併科罰金
新臺幣貳拾萬元，罰金如易服勞役，以罰金總額與陸個月之日數
比例折算，扣案以色列IMI 廠製941FBL型口徑玖公釐半自動手槍
（槍枝管制編號：0000000000）壹支（含彈匣壹個）及電鑽貳支
均沒收。
　　事  實
一、庚○○前於民國79、81年間，因竊盜及違反麻醉藥品管理條
    例、肅清煙毒條例等案件，經臺灣高等法院台中分院分別判
    決有期徒刑1 年2 月、刑前強制工作3 年、有期徒刑4 月、
    3 年，應執行有期徒刑4 年確定，又於84年間，因竊盜、恐
    嚇、偽造文書等案件，經臺灣台中地方法院判決有期徒刑 2
    年6 月、7 月、1 年，應執行有期徒刑4 年確定，上開案件
    經接續執行，其中強制工作自84年10月27日起執行，至87年
    3 月8 日免予繼續執行，其餘有期徒刑之刑期自87年3 月8
    日起算，於89年12月28日縮短刑期假釋出監，至93年11月28
    日期滿止（尚未執行完畢，未構成累犯，該假釋現經撤銷而
    入監執行中）。
二、詎庚○○不知悔改，明知具殺傷力之制式手槍係屬槍砲彈藥
    刀械管制條例列管之槍枝，未經主管機關許可不得持有，竟
    於92年11月中旬某日，在臺中市○○路與自由路之「麥當勞
    」附近，以新臺幣（下同）300000元之代價，向真實姓名年
    籍不詳、綽號「阿棋」之成年男子，購得具殺傷力之以色列
    IMI 廠製941FBL型口徑9 mm之制式半自動手槍（槍枝管制編
    號：0000000000號）1 枝及子彈7 顆（案發時已射擊用罄，
    未經鑑定，無證據證明有殺傷力），即未經許可而持有，嗣
    於93年1 月9 日晚上8 時許，因行竊未得逞之際，為警發現
    ，與警察發生槍戰後，被警查獲，並扣得上述手槍1 枝。
三、庚○○另與甲○○（另案通緝中）共同基於意圖為自己不法
    所有之犯意聯絡，於93年1 月9 日晚上7 時50分許，由甲○○駕駛其2 人前已竊得之懸掛車牌號碼為5678- GK號之自用
    小客車（遭竊當時尚未領牌，車身號碼為WDB0000000A13 號
    ，庚○○所涉此竊盜部分，已另案由臺灣臺中地方法院審結
    ），搭載庚○○，而庚○○此時即將其所有客觀上對人之生
    命、身體安全構成威脅足供兇器使用之上開槍枝，置放於上
    述自用小客車內，甲○○亦將所有客觀上對人之生命、身體
    安全構成威脅，可供兇器使用之電鑽2 支先行放在車內。渠
    等行駛至苗栗縣竹南鎮市139 號之「新北城餐廳」前時
    ，甲○○即將該車駛至辛○○所有車號5J-623 9號自用小客
    車旁，由庚○○將上開電鑽交予甲○○，由甲○○以該電鑽
    破壞辛○○所有之前開汽車車門後進入該車，著手竊取該車
    尚未得逞之際，適經執行埋守勤務之警員戊○○當場發現欲
    上前逮捕時，詎庚○○為脫免逮捕，竟單獨基於殺人之犯意
    ，持上開槍枝朝警員戊○○上半身射擊，幸經戊○○閃躲得
    當而未發生死亡結果，並開槍反擊，適有丁○○、己○○、
    黃梓瑀、丙○○、葉恆志等人在前開博愛公園聊天，渠等見
    狀趕緊打電話報警，嗣因庚○○持槍與甲○○分頭朝苗栗縣
    竹南鎮博愛公園逃竄，渠等因害怕遭到波及，亦分兩側逃跑
    躲避。
四、庚○○於當日晚上8 時許，逃至苗栗縣竹南鎮○○街83號廖
    千秋所經營之麵攤附近時，見劉運明所駕駛搭載其妻乙○○
    之車號3F-0592 號自用小客車未熄火，而劉運明下車買麵，
    庚○○為躲避警察追緝，竟基於為自己不法所有之意圖，持
    上述槍枝進入該車後，持槍抵住乙○○之左手臂，至使乙○○不能抗拒，而強行取該車，惟該車之手煞車已被拉起，並
    未能立即行駛，乙○○遂趁機將該車之車門略微打開，使車
    內小燈自然亮起，引起車外之廖玉芳注意，經廖玉芳告知劉
    運明後，劉運明趕緊進入該車，試圖阻止歹徒，廖千秋、廖
    欣哲並上前協助，渠等始合力將庚○○制伏並拉下車，警員
    陳青松適時趕到，當場將之逮捕，扣得庚○○持有之上述槍
    枝1 枝。後經苗栗縣警察局刑警隊及竹南分局員警勘驗上開
    車號5678 -GK號自用小客車，再扣得甲○○所有供竊盜所用
    的電鑽2 支及非供竊盜本件車輛所用之板信商業銀行金融卡
    、中國農民銀行金融卡、華南銀行金融卡、苗栗市農會金融
    卡各1 張、和信電信易付卡3 張、遠傳電信易付卡2 張、臺
    灣大哥大ＩＣ卡2 張、中華電信電話卡2 張、ＮＯＫＩＡ廠
    牌行動電話8 支、磨托羅拉廠牌行動電話2 支、西門子廠牌
    行動電話1 支、ＹＡＥＳＵ無線電2 支、電腦晶片11個、鑰
    匙16支、雞爪釘27個、膠帶1 捲、束帶16條、面罩3 個、口
    罩3 個、帽子2 頂、手套1 雙、鑽石刀1 把等物。
五、案經辛○○訴由苗栗縣警察局竹南分局報請臺灣苗栗地方法
    院檢察署檢察官偵查起訴。
　　理  由
壹、有罪部分
一、認定犯罪事實所根據的證據及理由：
（一）前揭事實，業據被告庚○○於本院審理時坦承不諱，核與
      告訴人辛○○於警詢中指述車輛遭竊之情節（見偵查卷第
      58頁）相符，被告與苗栗縣警察局竹南分局中港派出所警
      員戊○○於上揭時間在前開新北城餐廳前發生槍戰之經過
      ，亦據證人戊○○（見偵查卷第157-159 頁及本院卷第15
      7-166 頁）、丁○○（見偵查卷第75-80 頁、本院卷第26
      0-265 頁）、己○○（見偵查卷第82-85 頁、本院卷第26
      6-270 頁）、丙○○（見偵查卷第90-93 頁、本院卷第16
      7-180 頁）、葉恆志（見偵查卷第94-98 頁）、黃梓瑀（
      見偵查卷第86-89 頁）等人分別於警詢、偵查中及本院審
      理時證述明確，且互核其等證詞大致相符；被告在苗栗縣
      竹南鎮○○街83號麵攤前強盜車號3F-0592 號自用小客車
      之情形，復經證人乙○○（見偵查卷第61、62、159-161
      頁、本院卷第229- 230、234 頁）、劉運明（見偵查卷第
      61、161 、162 頁）、廖千秋（見偵查卷第65、66、168-
      170 頁）、廖玉芳（見偵查卷第68、69、171 、172 頁）
      、廖欣哲（見偵查卷第71-74 、170 、171 頁）分別於警
      詢偵查中及本院審理時證述屬實；檢察官嗣於93年2 月16
      日親至現場勘驗，製有履勘筆錄1 份及現場照片14幀在卷
      可稽。又扣案之槍枝經送請內政部警政署刑事警察局鑑定
      結果：送鑑制式手槍1 枝（槍枝管制編號：0000000000）
      ，認係以色列IMI 廠製941FBL型口徑9mm 之制式半自動手
      槍，槍管內具6 條右旋來復線，槍號為00000000，機械性
      能良好，可擊發同口徑制式子彈，認具殺傷力，有該局93
      年2 月9 日刑鑑字第0930014162號槍彈鑑定書1 份附卷足
      憑；此外並有贓物認領保管單、庚○○槍擊案現場圖各1
      張及現場照片多幀可參。
（二）又被告為警查獲後，經警於其左右手虎口採集火藥殘跡反
      應，送請內政部警政署刑事警察局鑑驗結果，固認為：鋁
      座2 粒，經檢視內已標示左右手鋁座各1 顆，分別予以編
      號L 、R ，均未同時檢出射擊火藥殘跡之特性金屬元素鋇
      - 鉛- 銻成分，再經以去離子水洗滌黑色碳膠表面物質後
      ，取洗滌液檢驗：均呈硝酸根及亞硝酸根陰性反應，有該
      局93年3 月17日刑鑑字第0930025240號函1 份在卷可參，
      惟經本院函詢中央警察大學結果，認為：以掃描電子顯微
      /X- 射線能譜分析法進行手部採樣之射擊殘跡微粒鑑定時
      ，可能因涉擊之子彈底火藥成分不含史蒂芬鉛酸、硫化銻
      和硝酸鋇之一或多種而無法測得同時含有鉛銻鋇之微粒，
      射擊殘跡也可能因手部之接觸他物、摩擦、震動、清洗、
      氣流吹拂等而掉落，致使無法測得鉛銻鋇微粒。若進行疑
      似射擊殘跡樣品鑑定時，未測得同時含有鉛銻鋇、銻鋇、
      或鉛鋇錫之微粒，不可遽下射擊殘跡陰性判斷，此有中央
      警察大學94年4 月26日校鑑科字第0940001662號鑑定書1
      份可考。參以本件被告試圖強取車號3F-0592 號自用小客
      車，嗣為證人劉運明、廖千秋、廖欣哲等人制伏，將被告
      拿槍的手握住，並將之拖出車外乙節，已為被告所不否認
      ，並經上開證人證述在卷，業如前述，顯見被告在被警查
      獲之前，即已觸碰其他物品，並與多人發生肢體接觸，被
      告雙手之射擊火藥殘跡有可能因手部活動，例如擦拭、接
      觸移轉等，造成射擊火藥殘跡逐漸流失，抑或可能因手上
      污物干擾，而導致未能有效採集，此情與本院函詢所認定
      之結論相符，是上開內政部警政署刑事警察局之鑑定結果
      ，不足為被告有利之佐證。
（三）綜上，被告之自白顯與事實相符，本件事證明確，被告之
      犯行洵堪認定。
二、論罪科刑的理由：
（一）所犯法條：
   1、按未經許可，無故持有槍枝罪，其持有之繼續，為行為之
      繼續，至持有行為終了時，均論為一罪，不得割裂。若持
      有之後，以之犯他罪，兩罪間之關係如何，端視開始持有
      之原因為斷，如早已非法持有槍、彈，後另起意犯罪，應
      以數罪併罰論處；必因意圖犯某罪而持有槍、彈，嗣後果
      持之以犯該罪，兩罪間始有牽連犯之適用（最高法院90年
      度台上字第3270號判決意旨足資參照）。
   2、被告行為後，槍砲彈藥刀械管制條例於94年1 月26日修正
      公布部分條文，於同年月28日生效，然就被告所犯上開條
      文並未修正，故本件無新舊法比較之問題。
   3、被告所犯事實欄二之持有槍枝部分，係犯槍砲彈藥刀械管
      制條例第7 條第4 項之未經許可持有手槍罪；被告所犯事
      實欄三之與共犯甲○○攜帶兇器竊取車號5J-6239 號自用
      小客車尚未得逞，即為警員戊○○發現，被告為脫免逮捕
      ，單獨持槍射擊警員戊○○，幸經戊○○閃躲而未發生死
      亡結果部分，係犯刑法第329 條之準強盜罪，而有刑法第
      321 條第2 項、第1 項第3 款攜帶兇器之情形，應依同法
      第330 條第2 項、第1 項之加重強盜未遂罪及第271 條第
      2 項、第1 項之殺人未遂罪論處；被告所犯事實欄四之持
      槍強盜車號3F-059 2號自用小客車，至使證人乙○○不能
      抗拒，惟尚未將車駛離之際，即為眾人合力逮捕而未得逞
      ，所為係犯刑法第330 條第2 項、第1 項之加重強盜未遂
      罪。
   4、公訴意旨認被告就事實欄三部分，係犯刑法第330 條第1
      項之加重強盜罪。惟按刑法準強盜罪，係以竊盜或搶奪為
      前提，在脫免逮捕之情形，其竊盜或搶奪既遂者，即以強
      盜既遂論，如竊盜或搶奪為未遂，即以強盜未遂論；又攜
      帶兇器犯竊盜罪，而因脫免逮捕，當場施以強暴脅迫者，
      係屬刑法第329 條之準強盜，已具有同法第321 條第1 項
      第3 款之情形，自有同法第330 條之適用（最高法院68年
      台上字第2772號判例、48年台上字第166 號判例意旨參照
      ）。依證人戊○○證稱，當時看到該車之室內燈亮起，發
      現有人在車內，遂上前查看，但不確定車子是否發動等語
      （見本院卷第159 頁），可見被告在旁邊持槍把風，共犯
      甲○○持電鑽著手行竊進入該車內，但尚未得逞之際，渠
      等即為警發現，且本件並無證據證明甲○○業已發動該車
      ，而將之置於其實力支配之範圍內，揆諸前揭判例意旨，
      被告所為，應係犯刑法第329 條、第330 條第2 項、第1
      項之加重強盜未遂罪。公訴人認被告係犯刑法第330 條第
      1 項之加重強盜既遂罪，容有誤會，惟未遂並非獨立之犯
      罪，僅係犯罪之狀態，無變更法條之問題。
   5、公訴意旨另認被告就事實欄四部分，係犯刑法第330 條第
      1 項之加重強盜罪。然依證人乙○○證稱，當時該車之手
      煞車係拉起來的，所以車子並未被歹徒開走等語（見本院
      卷第233 頁），參以被告持槍在車內尚未取得該車之際，
      即為民眾發現並合力制服，足見被告並未完全控制該車，
      亦未將該車置於實力支配之下，依上開判例意旨，被告亦
      係犯刑法第330 條第2 項、第1 項之加重強盜未遂罪，公
      訴人認被告係犯刑法第330 條第1 項之加重強盜既遂罪，
      亦有誤會。
   6、被告與甲○○間就攜帶兇器竊取自用小客車未遂部分，有
      犯意之聯絡及行為之分擔，應論以刑法第28條的共同正犯
      。
   7、被告所犯事實欄三之刑法第330 條第2 項、第1 項之加重
      強盜未遂罪及第271 條第2 項、第1 項之殺人未遂罪，係
      一行為觸犯數罪名，為想像競合犯，依刑法第55條前段規
      定，應從一重以殺人未遂罪論處。
   8、被告所犯上開殺人未遂罪與所犯事實欄四之刑法第330 條
      第2 項、第1 項之加重強盜未遂罪間，有方法結果之牽連
      關係，依刑法第55條後段規定，應從較重之殺人未遂罪處
      斷。
   9、被告所犯持有手槍罪及殺人未遂罪間，犯意各別，行為互
      殊，應予分論併罰。
  10、被告所犯從一重處斷之持槍射擊警員部分，雖已著手實施
      殺人行為，惟未生死亡結果，為未遂犯，爰依刑法第26條
      前段規定，減輕其刑。
（二）量刑部分：
      爰審酌被告未經許可持有具有殺傷力之手槍，嚴重危害社
      會治安，且不思以勞賺取財物，竟竊取車輛，嗣又持槍逞
      兇，影響社會秩序，復公然持槍射擊警察，危害社會治安
      ，惡性重大，惟於本院審理時，尚知坦承全部犯行，已有
      悔意，態度良好，及其犯罪之動機、目的、手段及所生損
      害等一切情狀，分別量處如主文所示之刑，罰金部分並諭
      知易服勞役之折算標準及定其應執行刑。
（三）沒收部分：
   1、扣案之以色列IMI 廠製941FBL型口徑9mm 之制式半自動手
      槍（槍枝管制編號：0000000000）1 枝，係屬違禁物，有
      前述鑑定報告可證，應依刑法第38條第1 項第1 款之規定
      ，宣告沒收。又扣案之電鑽2 支，為共犯甲○○所有，供
      其等行竊本件車輛所用之工具，業據被告供承在卷，亦應
      依同法第38條第1 項第2 款規定予以宣告沒收。
   2、扣案之板信商業銀行金融卡、中國農民銀行金融卡、華南
      銀行金融卡、苗栗市農會金融卡各1 張、和信電信易付卡
      3 張、遠傳電信易付卡2 張、臺灣大哥大ＩＣ卡2 張、中
      華電信電話卡2 張、ＮＯＫＩＡ廠牌行動電話8 支、磨托
      羅拉廠牌行動電話2 支、西門子廠牌行動電話1 支、ＹＡ
      ＥＳＵ無線電2 支、電腦晶片11個、鑰匙16支、雞爪釘27
      個、膠帶1 捲、束帶16條、面罩3 個、口罩3 個、帽子2
      頂、手套1 雙、鑽石刀1 把等物，為共犯甲○○所有，業
      據被告供明在卷，惟與本件犯行無關或無證據證明係供
      本件被告行竊上開車輛及強盜犯行所用之物，自無庸為沒
      收之諭知。
貳、不另為無罪之諭知部分
一、公訴意旨另以：被告庚○○於92年11月中旬某日，在臺中市
    ○○路與自由路之「麥當勞」附近，以20000 元之代價，向
    不詳姓名年籍綽號「阿棋」之成年男子，購得CT2 引信、
    B-8- 8 69-2 型「67式CS制暴手榴彈」1 顆後，即未經許可
    而持有，因認被告係涉犯修正前槍砲彈藥刀械管制條例第7
    條第4項 之罪嫌等語。
二、按犯罪事實應依證據認定之，無證據不得認定其犯罪事實；
    又不能證明被告犯罪者，應諭知無罪之判決，刑事訴訟法第
    154 條第2 項、第301 條第1 項分別定有明文。又槍砲彈藥
    刀械管制條例所稱各式槍砲所使用之砲彈、子彈及其他各類
    炸彈、爆裂物，必須具有殺傷力、破壞性，此觀該條例第4
    條第1 項第2 款自明。
三、本件公訴人認被告庚○○涉有前開犯行，無非以其警詢及偵
    查中供承於前揭時、地購買上開制暴手榴彈1 顆，嗣為警查
    扣為主要論據。訊之被告亦坦承持有上開制暴手榴彈等語。
    經查：本件扣案之CT2 引信、B-8-8 69-2型「67式CS制暴手
    榴彈」經送請內政部警政署刑事警察局鑑驗結果，認為外觀
    識別與國造68式紅色煙幕練習手榴彈及聯勤第204 廠產品TC
    67催淚手榴彈之型式雷同，有該局93年3 月3 日刑偵5字 第
    0930 048756 號函1 件在卷可稽，嗣經臺灣苗栗地方法院檢
    察署檢察官函詢國防部軍備局規格鑑測中心結果，認為：因
    年代久遠且彈藥批號及製造日期等資料均已遭毀損，無法追
    溯其確切製繳流向，僅能就其所配用之CT2 引信批號（B-8-
    8)、日期（69年2 月）及現有相關結算紀錄研判，案內彈藥
    應係該廠69年至71年間製繳之「67式CS制暴手榴彈」，彈藥
    功用：使用時可產生催淚煙幕，使制暴對象暫時喪失反抗能
    力，進而達到驅離或制暴功能，有上開鑑測中心93年5 月19
    日明符字第09 30000985 號函1 份附卷足憑。該制暴手榴彈
    固係彈藥之1 種，惟其功能非在於破壞，而係產生催淚效果
    ，以達驅離或制暴目的，尚難遽認有殺傷力，應不屬於槍砲
    彈藥刀械管制條例所稱爆裂物之範疇。此外復查無其他積極
    證據證明被告涉有公訴人所指未經許可持有具有殺傷力之制
    暴手榴彈之犯行，即不能證明該部分犯罪，原應為無罪之諭
    知，惟公訴意旨認此部分與前開有罪部分（持有手槍罪）有
    想像競合之裁判上1 罪之關係，爰不另為無罪之諭知，附此
    敘明。
據上論斷，應依刑事訴訟法第299 條第1 項前段，槍砲彈藥刀械
管制條例第7 條第4 項，刑法第11條前段、第28條、第271 條第
2 項、第1 項、第330 條第2 項、第1 項、第55條、第26條前段
、第51條第5 款、第38條第1 項第1 款、第2 款、第42條第3 項
，現行法規所定貨幣單位折算新臺幣條例第2 條，判決如主文。
本案經檢察官黃彥琿到庭執行職務
中　　華　　民　　國　　94　　年　　6 　　月　　14　　日
    　　　    　　刑事第三庭　審判長法  官  劉興浪
                                    法  官  楊台清
                                    法  官  林卉聆
以上正本證明與原本無異。
如不服本判決，應於判決送達後10日內向本院提出上訴狀。
　　　　　　　　　　　　          　書記官　盧俊良
中　　華　　民　　國　　94　　年　　6 　　月　　14　　日
附錄論罪科刑之法條全文：
槍砲彈藥刀械管制條例第7條第4項
未經許可，持有、寄藏或意圖販賣而陳列第 1 項所列槍砲、彈藥
者，處 5 年以上有期徒刑，併科新台幣 1 千萬元以下罰金。
中華民國刑法第271條第1項、第2項
（普通殺人罪）
殺人者，處死刑、無期徒刑或十年以上有期徒刑。
前項之未遂犯罰之。
中華民國刑法第330條
犯強盜罪而有第321 條第1 項各款情形之一者，處七年以上有期
徒刑。
前項之未遂犯罰之。
